【裁判字號】    91,自,151
【裁判日期】    920121
【裁判案由】    詐欺等
【裁判全文】
臺灣臺中地方法院刑事判決                          九十一年度自字第一五一號
    自  訴  人  甲○○  女  三.
    被      告  己○○  男  三.
    選任辯護人  許盟志  律師
    被      告  戊○○  男  三.
右列被告因詐欺等案件，經自訴人提起自訴，本院判決如左：
    主  文
己○○、戊○○均無罪。
    理  由
一、自訴意旨略以：自訴人甲○○於民國九十年八月初，經由同案被告丙○○（俟通
    緝到案，另行審結）引介洽購三菱廠牌佳蘭特型、車牌號碼五Ｊ—六０九八號自
    小客車一部（該車為被告己○○所有），買賣價金新臺幣（下同）六十萬元，同
    案被告丙○○聲稱可辦貸款，但貸款金額須先向銀行辦理對保手續，經審核後才
    知道，待貸款金額確定通過後，始辦理過戶手續及抵押設定，於全部手續完成後
    ，再把車輛及相關資料交與自訴人，致使自訴人不疑有他，惟自訴人應先將國民
    身分證交其辦理，且中國信託商業銀行永吉分行於九十年八月十六日由被告戊○○向自訴人對保，並要求自訴人在空白貸款借據暨動產抵押契約書之立契約書人
    部分簽名，其餘自訴人均未簽名及用印，待核准通知時再簽寫正確核准金額，而
    使自訴人誤信為真，然事隔二月仍無消息，自訴人詢問同案被告丙○○貸款情形
    ，同案被告丙○○竟謊稱銀行貸款未通過，自訴人不疑有詐即告知不買，並要求
    同案被告丙○○退還國民身分證及資料，惟同案被告丙○○僅退還國民身分證，
    並稱其餘資料伊會去向銀行取回作廢，不料同案被告丙○○竟利用持有自訴人國
    民身分證期間偽造汽車買賣契約及動產擔保交易動產抵押設定登記申請書，將該
    自小客車過戶自訴人名下，並偽刻自訴人名義之印章，於上開空白貸款借據暨動
    產抵押設定契約書上填寫資料，持向銀行辦理車輛動產抵押設定及自願為連帶保
    證人，將貸款四十五萬元撥入被告己○○帳戶供其花用，且將該自小客車據為己
    有，嗣自訴人於九十年十二月五日頃接獲中國信託商業銀行通知同案被告丙○○
    簽發支票催繳車輛貸款，經向公路局臺中區監理所南投監理站調取動產擔保交易
    動產抵押設定登記申請書及貸款借據暨動產抵押契約書，始知中國信託商業銀行
    已於九十年八月二十一日核准貸款，被告戊○○竟與同案被告丙○○串通故意不
    通知自訴人，已違背銀行貸款常規，自訴人深感訝異，即催告同案被告丙○○出
    面解決，將該車過戶回賣主，並償還銀行債務，以維自訴人信用，詎同案被告丙○○諉以汽車行照遺失須自訴人駕照影本申請補發，自訴人即在其三弟經營之聖
    永修配廠影印駕照交予後，隨即不知去向，自訴人始知受騙；因認被告己○○、
    戊○○與同案被告丙○○共同涉犯刑法第三百三十九條第一項之詐欺罪嫌云云。
二、按犯罪事實應依證據認定之，無證據不得推定其犯罪事實；不能證明被告犯罪或
    其行為不罰者，應諭知無罪之判決，刑事訴訟法第一百五十四條、第三百零一條
    第一項分別定有明文。而刑事訴訟法上所謂認定犯罪事實之證據，係指足以認定
    被告確有犯罪行為之積極證據而言，該項證據自須適合於被告犯罪事實之認定，
    始得採為斷罪資料，最高法院二十九年上字第三一０五號著有判例。又認定犯罪
    事實所憑之證據，無論係直接證據或間接證據，其為訴訟上之證明，須於通常一
    般之人均不致有所懷疑，而得確信其為真實之程度者，始得據為有罪之認定，倘
    其證明尚未達到此一程度，而有合理之懷疑存在，復無其他調查途徑可尋，法院
    即應為無罪之判決，最高法院七十六年台上字第四九八六號著有判例。
三、自訴人認被告己○○、戊○○共同涉有上開詐欺罪嫌，無非係以被告戊○○係本
    件銀行貸款申請案之承辦人，而被告己○○為本件買賣標的之汽車原登記所有人
    ，且申請之銀行貸款亦係撥入被告己○○之帳戶內，並提出動產擔保交易動產抵
    押設定登記申請書一份、貸款借據暨動產抵押契約書一份等，資為論據。
四、訊據被告己○○、戊○○均堅決否認有何前開共同詐欺之犯行，被告己○○辯稱
    ：該車係同案被告丙○○與自訴人之弟乙○○所購買，乙○○委託同案被告丙○○辦理貸款手續，同案被告丙○○委託被告戊○○辦理貸款手續，當初係同案被
    告丙○○說要將車子先登記在伊名義，伊僅是貸款代辦人，賺取中間之佣金而已
    ，本件汽車貸款四十五萬元，伊可獲得佣金二萬六千零五元，承辦之時，相關證
    件是乙○○所交付，並且授權代刻自訴人之印章，伊僅與乙○○接觸，從未與自
    訴人接觸過，貸款核撥之款項，分別於九十年八月二十二日、九十年八月二十三
    日先後提領八萬元、三十七萬元交予乙○○，伊並無詐欺之行為等語；被告戊○○則辯稱：伊係中國信託商業銀行永吉分行員工，負責業務推展工作，本件貸款
    申請案，係由伊所承辦，當初收到自訴人委託被告丙○○代辦貸款事宜，提出相
    關證件資料，經銀行審核通過，始予核准，並非伊個人即可決定，且銀行在撥款
    前，亦先請自訴人辦理動產抵押登記，該契約書、撥款授權書均係由自訴人親自
    簽名，本件應係自訴人與同案被告丙○○間之糾紛，與伊無關，伊並無任何詐騙
    之行為等語。
五、經查：
    （一）自訴人之汽車貸款，中國信託商業銀行永吉分行已於九十年八月二十一日
          依據雙方簽訂之借據所列約定事項，依約撥入和潤企業股份有限公司（下
          稱和潤公司）帳戶，和潤公司於九十一年一月十六日代償本件貸款，中國
          信託商業銀行永吉分行遂於九十一年二月六日將債權讓與和潤公司，此有
          中國信託商業銀行股份有限公司九十一年三月十九日中信銀作業九一０一
          二二一七二六號函一份、動產擔保交易動產抵押設定債權人變更登記申請
          書一份、債務代償證明書一份、債權讓與契約書一份、動產擔保交易（動
          產抵押）移轉契約書一份在卷可稽；又自訴人向中國信託商業銀行永吉分
          行所申請核撥之汽車貸款，亦經和潤公司依約撥入被告己○○之帳戶內，
          此有和潤企業撥款同意書一份在卷可稽；佐以證人丁○○於本院審理中證
          稱：「（問：車牌號碼五Ｊ—六０九八號自小客車，是否為你所有？）是
          ，車子後來賣給乙○○及被告丙○○，時間約在九十年七、八月間，以四
          十二萬元賣出，錢是乙○○跟丙○○兩人在我交車後大約十天，一起拿三
          十七萬元給我，過戶是他們二人一起來拿證件去辦的，交車時也是他們二
          人一起來拿車子，辦好過戶，他們馬上交還證件給我，我與他們二人之前
          就認識了，都是朋友關係，後來尾款部分，因找不到人，所以也沒有拿到
          錢。」等語，核與被告己○○供稱伊僅是中古車仲介商之身分，依照一般
          中古車買賣交易慣例，接受同案被告丙○○之委託，代為辦理汽車貸款，
          才會將本件汽車貸款指定匯入伊個人帳戶，再提領現金交付同案被告陳保
          儒及證人乙○○等情，大致相符；觀諸上情，被告己○○並無施用詐術詐
          取財物之行為，而系爭自小客車，依據證人丁○○之證述內容，該車係由
          同案被告丙○○與證人乙○○共同購買，購車款項亦係由同案被告丙○○
          與證人乙○○共同交付，則依據現有事證，並無積極證據顯示被告己○○
          與同案被告丙○○間有何共同詐財之犯意聯絡及行為分擔。
    （二）再者，觀諸動產擔保交易動產抵押設定登記申請書上僅有自訴人「甲○○
          」之印章，並無自訴人之親筆簽名，此有動產擔保交易動產抵押設定登記
          申請書一份在卷可稽；而貸款借據暨動產抵押契約書上則有自訴人「常玉
          琳」、其弟「乙○○」之親筆簽名，並有同案被告丙○○之親筆簽名，而
          由被告戊○○辦理對保手續，此有貸款借據暨動產抵押契約書一份在卷可
          稽，佐以證人乙○○於本院審理中證稱：「是我姊姊甲○○要買車，印章
          是丙○○刻的，丙○○向甲○○拿她的身分證，當初該車子是丙○○介紹
          的，基於信賴關係，我的身分證才交給他，我的印章並沒有拿給他，買汽
          車相關資料簽名是我簽的，但印章不是我蓋的，後來，車子也沒有拿到，
          因當初丙○○說車子貸款沒有通過，在辦理對保的六、七天左右，丙○○
          才將我們的身分證交還給我們，當時我做保險，丙○○是我的保險客戶，
          因而認識丙○○的，後來才知道車子貸款有通過，我們也沒有拿到車子貸
          款的錢，車子也不知去向。汽車過戶登記書代辦人『乙○○』字樣，並非
          我所簽寫，當時我們在忙自訴人婚禮之事，根本沒有與己○○聯絡。」等
          語；被告戊○○係本件銀行貸款之承辦人，被告戊○○所依據者，係經過
          自訴人親筆簽名之文件資料，而同案被告丙○○復持有自訴人交付之國民
          身分證，不論自訴人之印章係自訴人親自交付或係同案被告丙○○所偽刻
          ，被告戊○○依據同案被告丙○○提出之自訴人國民身分證及印章，連同
          前開文件資料觀諸，客觀上亦足以使人相信自訴人有授權同案被告丙○○
          之事實，則被告戊○○據以承辦本件貸款申請案，並無違失之處，況且，
          被告戊○○承辦本件貸款申請案之過程中，並無施用任何詐術，或取得任
          何利益；復以，由自訴人所提出之卷證資料中，均顯示本案糾紛之關鍵，
          主要係存在於同案被告丙○○與證人乙○○間之往來互動關係，現有事證
          ，並未顯示被告戊○○有何詐騙之行為，更無從認定被告戊○○與同案被
          告丙○○間有何共同行詐之犯意聯絡及行為分擔。
    （三）綜上所述，依據自訴人指訴之事實及遍觀現有卷證資料，尚不足以認定被
          告己○○、戊○○有何共同施用詐術詐騙財物之行為，則被告己○○、廖
          文毅所辯，尚堪採信。此外，復查無其他積極證據足資證明被告己○○、
          戊○○有何與同案被告丙○○共同詐欺之犯行，其前揭犯罪應屬不能證明
          ，揆諸首揭規定及判例意旨，爰為無罪判決之諭知。
六、同案被告丙○○部分，待通緝到案後，另行審結。
據上論斷，應依刑事訴訟法第三百四十三條、第三百零一條第一項，判決如主文。
中      華      民      國      九十二      年    一    月    二十一    日
                                臺灣臺中地方法院刑事第六庭
                                        法  官  巫淑芳
右正本證明與原本無異。
如不服本判決，應於送達後十日內向本院提出上訴狀 （須附繕本） ，上訴於台灣高
法院台中分院。
                                         書記官
中      華      民      國      九十二      年    一    月    二十一    日


司法院資訊處製作；財團法人民間司法改革基金會備份。
